【裁判字號】    95,簡上,42
【裁判日期】    951228
【裁判案由】    妨害兵役治罪條例
【裁判全文】
臺灣苗栗地方法院刑事判決              95年度簡上字第42號
上  訴  人  甲○○
即  被  告
上列上訴人即被告因妨害兵役治罪條例案件，不服本院苗栗簡易
庭95年度苗簡字第336號中華民國95年4月26日第一審簡易判決（
聲請案號：臺灣苗栗地方法院檢察署95年度偵緝字第58號），提
起上訴，本院管轄第二審合議庭判決如下：
    主  文
上訴駁回。
    事實及理由
一、本案經本院第二審合議庭審理結果，認第一審判決認事用法
    及量刑均無不當，應予維持，並引用第一審判決書記載之事
    實、證據及理由（如附件）。
二、上訴人上訴意旨略以：原審量刑太重，我因沒有收到通知，
    不是故意逃避兵役，本件我繳不起罰金，希望判輕一點云云
    。惟按，法官於有罪判決中，究應如何量處罪刑，為實體法
    賦予審理法官裁量之刑罰權事項，法官行使此項裁量權，自
    得依據個案情節，參諸刑法第57條所定各款犯罪情狀之規定
    ，於該法定刑度範圍內，基於合義務性之裁量，量處被告罪
    刑；又刑之量定係事實審法院得自由裁量之事項，若其未有
    逾越法定刑之範圍，且亦非明顯違背正義者，即不得遽指為
    違法（最高法院76年度台上字第4984號判決意旨可資參照）
    。次按，刑罰之量定，固屬法院自由裁量之職權行使，但仍
    應審酌刑法第57條所列各款事由及一切情狀，為酌量輕重之
    標準，並非漫無限制；在同一犯罪事實與情節，如別無其他
    加重或減輕之原因，下級審法院量定之刑，亦無過重或失輕
    之不當情形，則上級審法院對下級審法院之職權行使，原則
    上應予尊重（最高法院85年度台上字第2446號裁判意旨可資
    參酌）。經查，原審審酌被告犯罪之動機、手段，其無故不
    依規定申報實際住居所，危害國家兵役制度之程度，暨其犯
    後坦承之態度，量處被告甲○○有期徒刑5 月，併諭知易科
    罰金之折算標準，原審既已審酌本案一切情狀予以量刑，其
    認事用法均無違誤，量刑亦無過重或失輕之不當情形，本院
    管轄第二審之合議庭原則上即應予以尊重。是以，原審依據
    具體個案予以量刑，於法尚無不合，其量刑已屬妥適，且其
    刑罰裁量權之行使亦無違法不當之處，被告甲○○上訴認原
    審量刑過重，非有理由，應予駁回。
三、新舊法比較之說明：
  (一)被告等行為後，中華民國刑法於94年2 月2 日總統華總一義
    字第09400014901 號令修正公布，並自95年7 月1 日施行。
    其中關於累犯部分，本件被告所為係故意犯罪，被告於有
    期徒刑執行完畢後5 年以內，再故意犯本件有期徒刑以上之
    罪，不論依修正前之刑法第47條，或修正後之刑法第47條第
    1 項之規定，均構成累犯，對被告而言並無有利或不利之情
    形，自不生新舊法比較之問題，應逕依修正前之刑法第47條
    ，論以累犯，並加重其刑。被告於犯罪時之刑法第41條第
    1 項前段規定：「犯最重本刑為5 年以下有期徒刑以下之刑
    之罪，而受6 個月以下有期徒刑或拘役之宣告，因身體、教
    育、職業、家庭之關係或其他正當事由，執行顯有困難者，
    得以1 元以上3 元以下折算1 日，易科罰金。」又被告等行
    為時之易科罰金折算標準，修正前罰金罰鍰提高標準條例第
    2 條前段（現已刪除）規定，就其原定數額提高為100 倍折
    算1 日，則本件被告行為時之易科罰金折算標準，應以銀元
    300 元折算1 日，經折算為新臺幣後，應以新臺幣900 元折
    算為1 日。惟修正後刑法第41條第1 項前段則規定：「犯最
    重本刑為5 年以下有期徒刑以下之刑之罪，而受6 個月以下
    有期徒刑或拘役之宣告者，得以新臺幣1 千元、2 千元或3
    千元折算1 日，易科罰金。」比較修正前後之易科罰金折算
    標準，以修正前之規定，較有利於被告。再比較時應就罪刑
    有關之共犯、未遂犯、想像競合犯、牽連犯、連續犯、結合
    犯，以及累犯加重、自首減輕暨其他法定加減原因〈如身分
    加減〉與加減例等一切情形，綜其全部罪刑之結果而為比較
    。經本院綜合比較上開累犯、易科罰金之結果，以被告行為
    時之規定較有利於被告，應依刑法第2 條第1 項前段之規定
    ，而適用修正施行前刑法關於累犯及易科罰金之規定。
  (二)依以往實務見解，認原判決未及比較適用新舊法時，上訴後
    ，雖比較結果以舊法有利於行為人，而原判決別無其他撤銷
    事由，仍應由上訴審以此為由撤銷改判。惟修正後之規定係
    以適用行為時法為原則，因此原判決雖未及比較適用，然本
    案上訴後，經比較新舊法結果，行為後之法律並非較有利於
    行為人，仍應適用行為時法時，則原判決適用行為時法定被
    告之刑即無不當，自不構成撤銷之事由，亦附為敘明。
四、按被告於第二審審理中，經合法傳喚無正當理由不到庭者，
    得不待其陳述，逕行判決，刑事訴訟法第371 條定有明文。
    本件被告甲○○經合法傳喚無正當理由不到庭，有本院送達
    回證1 紙在卷足憑，爰依上開規定，不待其陳述逕行判決，
    併此敘明。
據上論斷，應依刑事訴訟法第455 條之1 第1 項、第3 項、第36
8 條、第371 條、第373條，判決如主文。
本案經檢察官蕭慶賢到庭執行職務。
中    華    民    國    95    年    12   月   28      日
                  刑事第三庭  審判長法  官  柳 章 峰
                                    法  官  林 卉 聆
                                    法  官  吳 國 聖
以上正本證明與原本無異。
如不服本判決，應於判決送達後10日內向本院提出上訴狀（應抄
附繕本）。告訴人或被害人如對於本判決不服者，應具備理由請
求檢察官上訴，其上訴期間之計算係以檢察官收受判決正本之日
期為準。
                                    書記官  張玉楓
中    華    民    國    95    年    12    月    28    日


司法院資訊處製作；財團法人民間司法改革基金會備份。
